臺灣臺北地方法院交通事件裁定　　　　 94年度交聲字第786號
原處分機關　交通部公路總局台北區監理所
異議人即
受處分人　　甲○○　46歲民.
上列異議人即受處分人因違反道路交通管理處罰條例案件，對於
交通部公路總局台北區監理所中華民國94年7月7日所為之處分（
原處分案號：北監自裁字第裁40-ABY910619號），聲明異議，本
院裁定如下：
    主  文
異議駁回。
    理  由
一、按汽車駕駛人，因違反道路交通管理處罰條例及道路交通安
    全規則之規定，受吊扣或吊銷駕駛執照處分時，吊扣或吊銷
    其持有各級車類之駕駛執照，道路交通管理處罰條例第六十
    八條定有明文，所謂「吊扣或吊銷其持有各級車類之駕駛執
    照」，除係指道路交通安全規則第五十三條分類所指之駕駛
    執照外，亦包括第六十一條所准予駕駛較低級車類之駕駛資
    格，有交通部八十九年二月廿九日交路八十九字第００二一
    二五號函可參，然汽車駕駛人受吊扣或吊銷駕駛執照處分，
    吊扣或吊銷其持有各級車類之駕駛執照時，不包括機器腳踏
    車駕駛執照在內，違反道路交通管理事件統一裁罰基準第六
    十七條第二項、交通部六十二年四月六日交路（62）自第二
    六一０六號函同可參照，是小型車汽車駕駛人於受吊銷駕駛
    執照處分後，其原取得各種車類之駕駛執照及駕駛機器腳踏
    車等較低級車類之駕駛資格均遭吊銷，然其倘原領有駕駛機
    器腳踏車駕駛執照者，該機器腳踏車駕駛執照不因而亦遭吊
    銷，其再駕駛小型車，仍屬道路交通管理處罰條例第二十一
    條第一項第二款「持機器腳踏車駕駛執照，駕駛小型車」之
    違規行為；又按汽車駕駛人持機器腳踏車駕駛執照，駕駛小
    型車，處新臺幣六千元以上一萬二千元以下罰鍰，並當場禁
    止其駕駛及扣留其車輛牌照，道路交通管理處罰條例第廿一
    條第一項第二款定有明文；再人民違反法律上之義務而應受
    行政罰之行為，法律無特別規定時，雖不以出於故意為必要
    ，仍須以過失為其責任條件，但應受行政罰之行為，僅須違
    反禁止規定或作為義務，而不以發生損害或危險為其要件者
    ，推定為有過失，於行為人不能舉證證明自己無過失時，即
    應受處罰，司法院大法官會議釋字第二七五號解釋意旨可資
    參照。
二、原處分意旨略以：異議人即受處分人（下稱異議人）甲○○
    前因違反道路交通管理處罰條例事件（駕駛車輛未隨身攜帶
    駕駛執照），經交通部公路總局台北區監理所於民國九十三
    年六月十八日以北監自裁字第裁40-C00000000號裁決書裁處
    罰鍰新臺幣（下同）六百元，罰鍰限於九十三年七月十八日
    前繳納，若逾期不繳納罰鍰，自九十三年七月十九日起易處
    吊扣駕駛執照一個月，並限於九十三年八月二日前繳送，九
    十三年八月二日前未繳送駕駛執照，自九十三年八月三日起
    易處吊銷，並逕行註銷駕駛執照，駕駛執照吊（註）銷後，
    自九十三年八月三日起一年內不得重新考領駕駛執照，異議
    人嗣因逾期未繳納罰鍰、繳送駕駛執照，經於九十三年八月
    三日吊（註）銷普通小客車之駕駛執照，異議人即於普通小
    客車駕駛執照遭吊（註）銷期間，於九十四年五月三十日下
    午六時卅六分許，駕駛祥藝興企業有限公司所有、車牌號碼
    八Ｃ—六一一三號自用一般小貨車沿台北市○○路○段北向
    南方向行駛，行經台北市○○路○段、和平東路時，為執行
    交通稽查勤務之台北市政府警察局交通警察大隊信義分隊員
    警邱志明攔檢而查知上情，即以異議人有使用註銷駕照行駛
    之違規行為制單舉發，異議人於應到案日期（九十四年六月
    三十日）前之九十四年六月廿七日到案陳述意見，經原處分
    機關調查結果，仍認違規事實明確，然異議人另領有重型機
    車駕駛執照為由，以異議人有道路交通管理處罰條例第二十
    一條第一項第二款所定領有機器腳踏車駕駛執照駕駛小型車
    之違規行為，於九十四年七月七日裁處異議人罰鍰六千元，
    異議人不服裁決，於九十四年七月廿六日具狀聲明異議。
三、異議意旨略以：伊對於使用註銷駕照行駛一事並不知情，伊
    僅有一張單號C00000000號罰單未繳，即遭註銷駕照，為何
    不給予補繳機會，顯屬苛政擾民，且領有機器腳踏車駕駛執
    照駕駛小型車不等於無照駕駛云云。然按汽車所有人、駕駛
    人違反道路交通管理，經主管機關裁決後逾十五日未向管轄
    地方法院聲明異議，或其聲明異議經法院裁定確定，而不依
    裁決或裁定繳納罰鍰，按其罰鍰數額，易處吊扣汽車牌照或
    駕駛執照一個月至三個月，不依期限繳送汽車牌照或駕駛執
    照者，吊銷其汽車牌照或駕駛執照，道路交通管理處罰條例
    第六十五條第一項第三款定有明文，經查，異議人自承有一
    張單號C00000000號罰單罰鍰未繳，且異議人對該違規通知
    單並未依應到案日期繳納罰鍰，經原處分機關製開裁決書，
    並完成合法送達程序後，異議人未於法定期間內提出異議，
    亦未主動到案處理，而遭原處分機關於九十三年八月三日註
    銷駕駛執照等情，亦有交通部公路總局臺北區監理所九十四
    年七月四日北監自字第0941010699號函、證號查詢汽車駕駛
    人報表等在卷可稽，況上開違規事件於原處分機關裁決時，
    亦已註明「若逾期不繳納罰鍰，自九十三年七月十九日起易
    處吊扣駕駛執照一個月，並限於九十三年八月二日前繳送，
    九十三年八月二日前未繳送駕駛執照，自九十三年八月三日
    起易處吊銷，並逕行註銷駕駛執照，駕駛執照吊（註）銷後
    ，自九十三年八月三日起一年內不得重新考領駕駛執照」之
    內容，有卷附交通部公路總局臺北區監理所九十三年六月十
    八日北監自裁字第裁40-C00000000號裁決書在卷可稽，是原
    處分機關依法律規定註銷異議人之駕駛執照，並無何苛政擾
    民之處，至異議人辯稱不知駕駛執照已遭註銷云云，亦非可
    採；又舉發單位先以異議人有使用註銷駕照行駛之違規行為
    制單舉發，後經原處分機關改以異議人有持機器腳踏車駕駛
    執照駕駛小型車之違規行為裁決，經查，異議人確有另持有
    有效之重型機器腳踏車駕照，有卷附證號查詢機車駕駛人報
    表可稽，是依前開說明，異議人於普通小型車駕駛執照遭吊
    銷後，再駕駛小型車，自屬持機器腳踏車駕駛執照駕駛小型
    車之違規行為，舉發單位上開舉發內容，顯有誤會，異議意
    旨執此指摘原處分不當，自非可採。
四、綜上所述，原處分機關認異議人違規行為明確，適用道路交
    通管理處罰條例第二十一條第一項第二款規定，裁處異議人
    罰鍰六千元，自屬允當，異議意旨空言指摘原處分不當，求
    予撤銷免罰，為無理由，應予駁回。
五、據上論斷，應依道路交通案件處理辦法第十九條，裁定如主
    文。
中　　華　　民　　國　　94　　年　　8　　月　　12　　日
　　　　　　　　  交通法庭  法　官　張永宏
以上正本證明與原本無異
如不服本裁定應於送達後5日內向本院提出抗告狀
      　　　　　　　　　　　書記官　楊灥
中　　華　　民　　國　　94　　年　　8　　月　　12　　日
